【裁判字號】    89,上訴,444
【裁判日期】    890503
【裁判案由】    偽造文書
【裁判全文】
臺灣高等法院高雄分院刑事判決                    八十九年度上訴字第四四四號
      上  訴  人  台灣高雄地方法院檢察署檢察官
      被      告  乙○○
右上訴人因被告偽造文書案件，不服臺灣高雄地方法院八十八年度易字第四七三七號
號中華民國八十九年一月二十一日第一審判決（起訴案號：臺灣高雄地方法院檢察署
八十八年度偵字第三五六九號），提起上訴，本院判決如左：
      主      文
原判決撤銷。
乙○○偽造署押，足以生損害於他人，處有期徒刑貳月，如易科罰金以參佰元折算壹
日。偽造之「薛文邦」署押壹枚沒收。
      事      實
一、乙○○於民國八十二年八月十日上午十時十五分，在高雄縣永安區漁會二樓會議
    室召開之「財團法人高雄縣永安區沿海岸漁民漁業發展基金會」籌備會議擔任會
    議記錄，明知薛文邦並未參加該次籌備會議，竟於該會議紀錄之簽到簿上，偽簽
    「薛文邦」之署押，表示薛文邦有出席該籌備會議，之後持之向高雄縣政府辦理
    登記，復持向台灣高雄地方法院辦理「財團法人高雄縣永安區沿海岸漁民漁業發
    展基金會」之法人登記，足以生損害於薛文邦。
二、案經黃遜卿告發，由臺灣高雄地方法院檢察署檢察官偵查起訴。
      理      由
一、訊之被告乙○○固坦承有於前揭時地在會議記錄簽到簿上簽署「薛文邦」之姓名
    等情不諱，惟矢口否認有偽造文書之犯行，辯稱：薛文邦之太太有去參加開會，
    因不知其姓名，才代簽薛文邦之姓名云云。
二、經查：前揭會議記錄簽到簿上「薛文邦」之署押係被告所為乙情，已據被告供認
    在卷，並有該籌備會議記錄簽到簿影本一份在卷為憑。被告雖以前開情詞置辯，
    然被告於原審八十八年十二月三日調查時初則供稱：「他（指薛文邦）有去現場
    」之語（見原審卷第十五頁背面），嗣後始改稱前揭薛文邦之太太有去參加開會
    ，因不知其姓名，才代簽薛文邦之姓名各語（見原審卷第十六頁背面），前後供
    述已然不符，另據證人薛文邦於八十八年八月二十日偵訊時結證稱：「沒有（委
    託乙○○簽名），我認識字，不必委託他簽名，是他偽造的」、「（八十二年八
    月十日上午十時十五分有無去開會？）沒有」等語（見偵查卷第六五頁），證人
    即薛文邦之妻林素仙於原審八十九年一月七日審理時證述：「當日我沒去參加籌
    備會議）」、「薛文邦沒去會場」等語（見原審卷第六十頁），足徵被告所辯前
    揭各語，核與事實不符，要屬事後卸責之詞，殊不足採。參以被告偽造「薛文邦
    」之署押於會議紀錄之簽到簿上，對於薛文邦之權益自有損害甚明。本件事證明
    確，被告犯行，洵堪認定。
三、查於會議紀錄之簽到簿上簽名，係表示該名義人有出席該次會議之證明，因此單
    純在會議紀錄之簽到簿上偽造他人之署押，但對於會議紀錄內容並未加以偽造，
    且確實有召開該會議，又該會議記錄係依照實際開會內容加以記錄，無任何不實
    之情形，被告僅單純偽造署押於簽到簿上，其偽造署押之行為尚難認係偽造私文
    書。被告明知薛文邦並未親自參與前揭籌備會議，竟於該次會議紀錄簽到簿上偽
    簽「薛文邦」之署押，足生損害於薛文邦。核被告所為，係犯刑法第二百十七條
    第一項之偽造署押罪。
四、原審以被告罪證明確，而予論罪科刑，固非無見；惟查被告係在會議紀錄之簽到
    簿上偽簽「薛文邦」之署押，對於會議紀錄內容並未加以偽造，因此被告之行為
    僅止於偽造署押，應成立刑法第二百十七條第一項之偽造署押罪，原審認被告之
    行為應成立刑法第二百十條之偽造私文書罪，尚有未洽。檢察官上訴意旨，以量
    刑過輕為由，指摘原判決不當，雖無理由，然原判決既有上開可議之處，自屬無
    可維持，應由本院將原判決予以撤銷改判。審酌被告之素行，因不諳法律而罹刑
    章，情節尚非嚴重，犯後態度良好等一切情狀，量處有期徒刑二月，並諭知如易
    科罰金之折算標準。偽造之「薛文邦」之簽名一枚，應依刑法第二百十九條規定
    ，宣告沒收。
據上論斷，應依刑事訴訟法第三百六十九條第一項前段、第三百六十四條、第二百九
十九條第一項前段，刑法第二百十七條第一項、第四十一條、第二百十九條，罰金罰
鍰提高標準條例第二條，判決如主文。
本案經檢察官林應華到庭 執行職務。
中      華      民      國    八十九    年    五      月        三      日
                              臺灣高等法院高雄分院刑事第七庭
                                  審判長法官  王光照
                                        法官  黃仁松
                                        法官  黃壽燕
右正本證明與原本無異。
不得上訴。
                                      書記官  蘇恒仁
中    華    民    國     八十九     年  五       月      五        日
附錄本判決之論罪法條：
刑法第二百十七條
    偽造印章、印文或署押，足以生損害於甲眾或他人者，處三年以下有期徒刑。
    盜用印章、印文或署押，足以生損害於甲眾或他人者，亦同。
                                                                        Ｆ


司法院資訊處製作；財團法人民間司法改革基金會備份。
